【裁判字號】    97,交聲更,33
【裁判日期】    970919
【裁判案由】    聲明異議
【裁判全文】
臺灣臺中地方法院交通事件裁定        97年度交聲更字第33號
原處分機關  交通部公路總局臺中區監理所豐原監理站
受處分人即  一進汽車貨運有限公司
異  議  人
代 表 人    甲○○
上列受處分人因違反道路交通管理處罰條例案件，對於交通部公
路總局臺中區監理所豐原監理站997年7月11日所為之處分（豐監
稽違字第裁63-U00000000號裁決書），聲明異議，經本院於97年
7 月22日以97年度交聲字第2081號裁定後，受處分人不服提起抗
告，經臺灣高等法院臺中分院於97年8月29日以97年度交抗字第9
19號裁定撤銷本院原裁定並發回本院，本院裁定如下：
    主    文
原處分撤銷。
一進汽車貨運有限公司汽車所有人，於汽車裝載時，裝載整體物
品有超重而未請領臨時通行證，處罰鍰新臺幣肆仟伍佰元，並記
汽車違規紀錄壹次。
    理    由
一、原處分機關略以：受處分人即異議人一進汽車貨運有限公司
    所有之255-GU號營業貨運曳引車，於民國97年5月2日11時04
    分許，在中突堤查驗站處，因「申請總重42 T、載運整體物
    46.42T、超重4.42T 」之違規，為內政部警政署台中港務警
    察局以受處分人違反道路交通管理處罰條例第29條之2第3項
    之行為，而以中港警行字第U00000000 號舉發違反道路交通
    管理事件通知單當場製單舉發。受處分人提出陳述，惟其函
    覆仍應依規定裁處，受處分人不服要求開立裁決書，遂於97
    年7月11日以豐監稽違字第裁63-U00000000 號裁決書，依道
    路交通管理處罰條例第29條之2第3項裁處汽車所有人罰鍰新
    臺幣15000元等語。
二、聲明異議意旨略以：受處分人所有之255-GU號營業貨運曳引
    車，申請載重雖為42公噸（T），惟若依交通法規可有10%的
    彈性重量，則可允許之載重應為46.2公噸，本件實際載重為
    46.42公噸，僅超重0.22 公噸，且受處分人承載之貨物，為
    外銷整體物無法分割裝載，能否不適用第29條之2 規定處分
    ，因處罰重太重，爰聲明異議等語。
三、本件受處分人所有之255-GU號營業貨運曳引車，由其僱用之
    司機田義銘於上開時、地，駕駛上開車輛載運貨物，因車輛
    裝載貨物達46.42公噸，超過核定載重之違規，為內政部警
    政署台中港務警察局當場查獲舉發等情，有貨車裝載整體物
    品（超長、超寬、超高、超重）臨時通行證（下稱臨時通行
    證）、舉發違反道路交通管理事件通知單在卷可稽，復為受
    處分人所不爭執，是該營業貨運曳引車於上開時、地確有超
    載之事實堪以認定。
四、本件受處分人固有提供臨時通行證，而臨時通行證核准之裝
    載物名稱為整體物機械、車號為255-GU號、有效期限為96年
    11月22日至97年5 月22日，裝載後車輛總重為42公噸，惟其
    上並有「裝載物品與本證記載不符…，以無通行證論」等文
    字之記載，有該臨時通行證在卷可稽。本件受處分人所有之
    上開車輛，於裝載後車輛總重為46.42 公噸，顯與臨時通行
    證之記載不符，依上開說明，即應視為未請領臨時通行證至
    明。
五、按汽車裝載時，其裝載整體物品有超重、超長、超寬、超高
    ，而未請領臨時通行證，或未懸掛危險標識者，處汽車所有
    人新臺幣3000元以上9000元以下罰鍰，並責令改正或禁止通
    行，且記汽車違規紀錄1 次，道路交通管理處罰條例第29條
    第1項第2款、第2 項定有明文。又汽車裝載貨物超過核定之
    總重量、總聯結重量者，處汽車所有人罰鍰，並記汽車違規
    紀錄1次，同條例第29條之2第1 項亦有明文，是該條例第29
    條第1項第2款係就裝載「整體物品」超重之特別規定；至於
    同條例第29條之2第1項係針對裝載「一般貨物」超重之一般
    規定。易言之，汽車裝載超重之「整體物品」，其可罰性在
    於未請領臨時通行證，或未懸掛危險標識，而非在於「超重
    」之事實，故該條例第29條第1項第2款之規定，係第29條之
    2第1項之特別規定，於裝載「整體物品」超重時，自應優先
    適用第29條第1項第2款之規定。
六、本件受處分人所有之255-GU號營業貨運曳引車所載運之物為
    整體物機械，係不可分割之整體物，且裝載後車輛總重已達
    46.42 公噸，顯已超過核准之重量（42公噸），復未請領臨
    時通行證，依上開說明，自應依道路交通管理處罰條例第29
    條第1項第2款、第2 項之規定處罰，原處分未予詳查，逕依
    同條例第29條之2第3項之規定裁罰，尚有未洽，受處分人之
    異議有理由，應由本院將原處分撤銷，諭知如主文第2 項所
    示之處罰，並記違規紀錄。
據上論斷，應依道路交通管理處罰條例第87條第2 項，道路交通
案件處理辦法第20條前段，裁定如主文。
中    華    民    國    97    年    9     月    19    日
                  交通法庭    法  官  林慧英
上正本證明與原本無異。
如不服本裁定應於送達後5日內向本院提出抗告狀。
                              書記官  廖碩薇
中    華    民    國    97    年    9     月    19    日


司法院資訊處製作；財團法人民間司法改革基金會備份。
